臺灣高等法院刑事裁定
111年度毒抗字第78號
抗  告  人  
即  被  告  朱忠財



上列抗告人因違反毒品危害防制條例案件，不服臺灣士林地方法
院中華民國110年12月30日裁定（110年度毒聲字第822號），提
起抗告，本院裁定如下：
    主  文
抗告駁回。                                             
    理  由
一、原裁定意旨略以：抗告人即被告甲○○基於施用第二級毒品甲
    基安非他命之犯意，於民國110年9月4日晚上8時22分許為警
    採尿回溯前96小時內某時許，在不詳地點，以不詳方式，施
    用第二級毒品甲基安非他命1次之事實，有應受尿液採集人
    尿液檢體採集送驗紀錄、台灣尖端先進生技醫藥股份有限公
    司濫用藥物檢驗報告在卷可稽。又被告前因施用毒品案件，
    經臺灣臺北地方法院（下稱臺北地院）以94年度毒聲字第98
    號裁定送強制戒治後，經臺灣臺北地方檢察署（下稱臺北地
    檢署）檢察官以94年度戒毒偵字第162號為不起訴處分確定
    。另被告前因於110年2月4日上午9時16分許為警採尿時起往
    前回溯96小時內某時，施用第二級毒品甲基安非他命，經臺
    灣士林地方檢察署（下稱士林地檢署）檢察官以110年度毒
    偵字第948號緩起訴處分書為附戒癮治療條件之緩起訴處分
    ，治療期間為1年，緩起訴處分期間為110年8月16日至112年
    2月15日，於110年9月1日開始執行，迄未經撤銷等情，有上
    開緩起訴處分書、本院被告前案紀錄表在卷可參。被告於緩
    起訴期間尚未屆滿、戒癮治療期程亦未完成之情形下，再犯
    本案施用第二級毒品犯行，仍應送觀察、勒戒，以期完全戒
    除毒癮，檢察官依法聲請法院裁定令被告入勒戒處所觀察、
    勒戒，經核並無違法或裁量濫用之情形，其聲請為有理由，
    爰依修正後毒品危害防制條例第20條第1項、第3項及觀察勒
    戒處分執行條例第3條第1項之規定，裁定將被告送勒戒處所
    觀察。
二、抗告意旨略以：被告已多年未再施用毒品。被告遵守八里療
    養院所指定日期按時去上課、驗尿、戒癮治療。被告不解為
    何於110年9月4日被強制驗尿，且被告去八里療養院上課、
    驗尿都沒有問題，為何強制驗尿結果相差20多小時而所驗結
    果卻全然不同。被告曾問療養院治療中途是否還會例行性管
    理去驗尿，療養院請我拿收據給員警看，可能因為被告不理
    會員警，且被告口氣、態度不好所致。被告並未施用毒品，
    原審法院不察，請求撤銷原裁定重為適當之裁定云云。
三、按犯毒品危害防制條例第10條之罪者，檢察官應聲請法院裁
    定，或少年法院（地方法院少年法庭）應先裁定，令被告或
    少年入勒戒處所觀察、勒戒，其期間不得逾2月；為觀察、
    勒戒或強制戒治執行完畢釋放後，3年後再犯第10條之罪者
    ，適用前二項之規定，毒品危害防制條例第20條第1項、第3
    項定有明文。
四、經查：
㈠、被告雖否認有施用毒品甲基安非他命犯行，惟被告於110年9
    月4日晚上8時22分許經警持士林地檢檢察官強制到場（強制
    採驗尿液）許可書採集其親自排放及封緘之尿液檢體，送台
    灣尖端先進生技醫藥股份有限公司以酵素免疫分析法初步檢
    驗，結果呈安非他命類陽性反應，再以氣相層析質譜儀法複
    驗之結果，其甲基安非他命濃度達每毫升64840奈克（即ng/
    mL），大於檢測之線性範圍上限濃度每毫升5000奈克甚多，
    且安非他命濃度達每毫升5500奈克，均高於氣相層析質譜儀
    可檢出之閾值（即甲基安非他命濃度≧每毫升500奈克，且安
    非他命濃度≧每毫升100奈克），而呈安非他命類陽性反應（
    見毒偵卷第21頁），而行政院衛生福利部依毒品危害防制條
    例第33條之1第3項所訂定之濫用藥物尿液檢驗作業準則第18
    條第1項規定，以氣相層析質譜儀分析方法進行確認檢驗結
    果，甲基安非他命500ng/mL且其代謝物安非他命之濃度在10
    0ng/mL以上者，應判定為陽性。本件被告上開尿液檢驗報告
    中，甲基安非他命之濃度超出閾值500ng/mL，且其代謝物安
    非他命之濃度在100ng/mL以上，有士林地檢署檢察官強制到
    場（強制採驗尿液）許可書、新北市政府警察局受採集尿液
    檢體人姓名及檢體編號對照表（檢體編號：Z000000000000
    ）、應受尿液採驗人尿液檢體採集送驗紀錄（檢體編號：Z0
    00000000000）、台灣尖端先進生技醫藥股份有限公司110年
    9月28日出具之濫用藥物檢驗報告（檢體編號：Z0000000000
    00）（見毒偵卷第15至21頁）在卷可憑。參酌行政院衛生署
    藥物食品檢驗局81年2月8日藥檢一字第001156號函示，甲基
    安非他命經口服投與後約70%於24小時內自尿液中排出，約9
    0%於96小時內自尿液中排出，由於甲基安非他命成分之檢出
    與其投與方式、投與量、個人體質、採尿時間與檢測儀器之
    精密度等諸多因素有關，因此僅憑尿液中呈安非他命陽性反
    應，並無法確實推算吸食時間距採集時間之長短，惟依上述
    資料推斷，最長可能不會超過4日。是以，被告上開尿液檢
    體送驗結果既呈甲基安非他命陽性反應，且該結果係採用氣
    相層析質譜儀法進行確認，已足排除被告因服用藥物導致毒
    品偽陽性反應之可能性，顯見被告在經警採尿前回溯96小時
    內之某時點（不含為警逮捕之公權力拘束時間），確有施用
    第二級毒品甲基安非他命之犯行無訛。
㈡、被告前因施用毒品案件，經臺北地院以93年度毒聲字第809號
    裁定觀察勒戒，於94年1月14日入法務部○○○○○○○○附設勒戒
    處所執行觀察勒戒後，再經臺北地院以94年度毒聲字第98號
    裁定令入勒戒處所強制戒治，並於94年4月8日起算入法務部
    ○○○○○○○○執行強制戒治後，由臺北地檢署檢察官以94年度戒
    毒偵字第162號為不起訴處分確定。另被告前因於110年2月4
    日上午9時16分許為警採尿時起往前回溯96小時內某時，施
    用第二級毒品甲基安非他命，經士林地檢署檢察官以110年
    度毒偵字第948號緩起訴處分書為附戒癮治療條件之緩起訴
    處分，治療期間為1年，緩起訴處分期間為110年8月16日至1
    12年2月15日，於110年9月1日開始執行，迄今未經撤銷。被
    告於上開強制戒治執行完畢後，並未再受觀察勒戒或強制戒
    治之執行，亦無受附命戒癮治療之緩起訴處分後完成戒癮治
    療未經撤銷緩起訴處分，有上開緩起訴處分書、本院被告前
    案紀錄表在卷可參（原審卷第23至25頁、本院卷第19、25至
    28頁）。是檢察官斟酌被告之個案情形，認以向法院聲請觀
    察、勒戒始能達成戒癮治療之目的，而不為附命完成戒癮治
    療之緩起訴處分，因此向原審法院聲請裁定將被告送勒戒處
    所，以查其是否仍有施用毒品傾向，並據以斷定幫助其澈底
    戒毒之方法，並無違反比例原則或明顯裁量怠惰、恣意濫用
    裁量之情事。揆諸前開規定，並參酌最高法院109年度台上
    大字第3826號裁定意旨，檢察官聲請將被告令入勒戒處所觀
    察、勒戒，於法並無不合。
㈢、被告雖泛稱警方可能違法採證云云，惟：
　⒈按犯第10條之罪而付保護管束者，或因施用第一級或第二級
    毒品經裁定交付保護管束之少年，於保護管束期間，警察機
    關或執行保護管束者應定期或於其有事實可疑為施用毒品時
    ，通知其於指定之時間到場採驗尿液，無正當理由不到場，
    得報請檢察官或少年法院（地方法院少年法庭）許可，強制
    採驗。到場而拒絕採驗者，得違反其意思強制採驗，於採驗
    後，應即時報請檢察官或少年法院（地方法院少年法庭）補
    發許可書；依第20條第2項前段、第21條第2項、第23條第1
    項規定為不起訴之處分或不付審理之裁定，或依第35條第1
    項第4款規定為免刑之判決或不付保護處分之裁定，或犯第1
    0條之罪經執行刑罰或保護處分完畢後2年內，警察機關得適
    用前項之規定採驗尿液；前2項人員採驗尿液實施辦法，由
    行政院定之，毒品危害防制條例第25條第1至3項分別定有明
    文。次按應受尿液採驗人經合法通知而無正當理由不到場，
    或到場而拒絕採驗者，警察機關或執行保護管束者得報請檢
    察官或少年法院 (地方法院少年法庭) 許可，強制採驗，採
    驗尿液實施辦法第11條第1項前段定有明文。
　⒉查被告前因施用毒品案件，經原審法院於109年8月24日以109
    年審簡字第471號判決處有期徒刑5月確定，於110年2月5日
    易科罰金執行完畢，有本院被告前案紀錄表（見本院卷第25
    頁）在卷可稽，足認被告確係犯毒品危害防制條例第10條之
    罪經執行刑罰完畢2年內之人無訛，是依上開說明，被告自
    屬毒品危害防制條例第25條第2項、第1項之應定期採驗尿液
    之人。新北市政府警察局汐止分局因被告為應定期採驗尿液
    之人，遂於110年8月7日通知其應於110年8月9日到場採尿，
    有新北市政府警察局汐止分局採驗尿液通知書回聯附卷可佐
    （見本院卷第41頁）。惟被告無正當理由不到，故承辦員警
    乃報請檢察官許可強制採驗，復經士林地檢署檢察官核發強
    制到場（強制採驗尿液）許可書後，於109年9月4日持強制
    到場（強制採驗尿液）許可書在新北市○○區○○○街0巷0號3樓
    強制被告到場採尿，有新北市政府警察局汐止分局採驗尿液
    通知書回執聯、列管人口基本資料查詢、士林地檢署檢察官
    強制到場（強制採驗尿液）許可書、本院公務電話紀錄表（
    見毒偵卷第11、15頁、本院卷第31、37、41、69頁）在卷可
    憑。故本案員警報請檢察官許可後對被告強制採尿，於法並
    無不合，抗告意旨此部分所辯並非可採。
五、綜上所述，原審以檢察官聲請意旨並無不合，依據毒品危害
    防制條例第20條第1項、第3項及觀察勒戒處分執行條例第3
    條第1項，裁定被告應送勒戒處所觀察、勒戒，經核其認事
    用法並無違誤。抗告意旨徒以前詞指摘原裁定不當，請求撤
    銷原裁定，要無理由，應予駁回。
據上論斷，應依刑事訴訟法第412條，裁定如主文。
中　　華　　民　　國　　111 　年　　1 　　月　　25　　日
     　　　　　　 刑事第二十六庭審判長法　官  劉嶽承
                                      法　官  古瑞君
                                      法　官  廖紋妤
以上正本證明與原本無異。
不得再抗告。
                                      書記官  江珮菱
中　　華　　民　　國　　111 　年　　1 　　月　　26　　日